臺灣橋頭地方法院刑事判決　
111年度審金訴字第277號
公  訴  人  臺灣橋頭地方檢察署檢察官
被      告  黃龍山



上列被告因詐欺等案件，經檢察官提起公訴（111年度偵字第999
0號），本院合議庭裁定改由受命法官獨任進行簡式審判程序，
本院判決如下：
    主  文
黃龍山三人以上共同冒用公務員名義犯詐欺取財罪，處有期徒刑
壹年陸月。未扣案之偽造「臺灣臺北地方法院資金清查申請書」
壹紙上偽造之「法務部行政執行署台北凍結管制命令執行官印」
公印文壹枚沒收之。
    犯罪事實
一、黃龍山於民國110年6月間，透過臉書「偏門工作」社團，加
    入由廖偉智、真實姓名、年籍不詳，綽號「胖丁」等成年人
    所組成之三人以上詐欺集團（所涉參與犯罪組織部分，未經
    檢察官於本案提起公訴，詳後述），並與所屬之詐欺集團成
    員，意圖為自己不法所有，共同基於三人以上冒用公務員名
    義詐欺取財、行使偽造公文書、掩飾或隱匿詐欺犯罪所得去
    向而洗錢之犯意聯絡，由該詐騙集團不詳成員於110年6月3
    日某時，先後撥打電話給羅綵泠，分別佯裝為「中華電信客
    服」、「林文風警官」、「張介欽檢察事務官」，訛稱因中
    華電信將羅綵泠之個人資料外洩而涉及公訴罪，須清查資產
    是否合法，須至超商接收「臺灣臺北地方法院資金清查申請
    書」之傳真，並將錢領出後交由「林家豪」執行專員保管云
    云，以此方式施用詐術，致羅綵泠陷於錯誤，而於同日依指
    示前往超商IBON機台，接收列印該詐欺集團不詳成員預先於
    不詳時間、地點所偽造，印有偽造之「法務部行政執行署台
    北凍結管制命令執行官印」公印文1枚之「臺灣臺北地方法
    院資金清查申請書」公文書傳真1紙而予行使，足以生損害
    於羅綵泠及臺灣臺北地方法院司法文書之公信力。羅綵泠接
    收上開偽造之公文書傳真後，再依詐欺集團成員指示，自其
    名下之彰化銀行帳戶內，提領現金新臺幣（下同）30萬元，
    並於同日12時30分許，在其位於高雄市仁武區永新七街路（
    真實地址詳卷）之住處前，將上開現金交給黃龍山，黃龍山
    旋即搭乘計程車前往高鐵左營站，再轉乘高鐵至高鐵臺南站
    ，將上開現金轉交廖偉智，以此方式製造金流之斷點，致無
    從追查前揭犯罪所得之去向，而掩飾或隱匿該犯罪所得。
二、案經羅綵泠訴由高雄市政府警察局仁武分局報告臺灣橋頭地
    方檢察署檢察官偵查起訴。
    理  由
一、上揭犯罪事實，業據被告黃龍山於警詢、偵查、本院準備程
    序及審理時均坦承不諱（見警卷第1至7頁，偵卷第113至114
    、199至201頁，本院卷第123、132頁），核與告訴人羅綵泠
    、證人即計程車司機陳法志、姚展華、歐文中於警詢時之證
    述相符（見警卷第9至27頁），並有陳報單、受理案件證明
    單、受理各類案件紀錄表、偽造之「臺灣臺北地方資金清查
    申請書」、彰化銀行帳戶存摺封面及內頁明細、內政部警政
    署反詐騙諮詢專線紀錄表、車輛詳細資料查詢結果、車輛詳
    細資料報表各1份、通聯調閱查詢單5份、被告與廖偉智間通
    訊軟體Telegram對話紀錄翻拍照片1張、監視器畫面擷取照
    片23張在卷可稽（見警卷第29、33、37至46、49至64、75至
    77、83頁，偵卷第115頁），足認被告之任意性自白與事實
    相符，其上開犯行堪以認定。
二、論罪：
  ㈠查本案偽造之「臺灣臺北地方法院資金清查申請書」1紙，為
    冒用公署名義所製作之文書，且有公署名義印文，客觀上足
    使人誤信為公務員職務上所製作之真正文書，即屬刑法上之
    公文書。而上開偽造之公文書上「法務部行政執行署台北凍
    結管制命令執行官印」之印文1枚，乃用以表明公署主體之
    印文，且事實上確有此政府機關存在，符合印信條例所規定
    製頒之印信，自屬公印文。
　㈡核被告所為，係犯刑法第216條、第211條之行使偽造公文書
    罪、同法第339條之4第1項第1款、第2款之三人以上共同冒
    用公務員名義犯詐欺取財罪，及洗錢防制法第14條第1項、
    第2條第2款之之一般洗錢罪。被告所屬詐欺集團成員在上開
    偽造之公文書上，偽造公印文之行為，為偽造公文書之階段
    行為，不另論罪；偽造公文書後持以行使，其偽造之低度行
    為，亦為行使之高度行為所吸收，不另論罪。
　㈢被告與廖偉智、「胖丁」及所屬之詐欺集團成員，就上開犯
    行，彼此間具犯意聯絡及行為分擔，均為共同正犯。
　㈣被告及其所屬詐欺集團成員先後數次詐欺告訴人之行為，均
    是本於單一犯意，於密切接近之時間，對同一告訴人為之，
    各行為之獨立性極為薄弱，應論以接續犯，屬包括一罪。
  ㈤被告及其所屬詐欺集團成員共同行使偽造公文書、三人以上
    共同冒用公務員名義詐欺取財及洗錢之犯行，均是為達同一
    詐欺目的所為，具有行為局部同一之情形，應可評價為刑法
    上一行為，是被告以一行為同時犯上開3罪名，為想像競合
    犯，應依刑法第55條規定，從一重之三人以上共同冒用公務
    員名義詐欺取財罪處斷。
　㈥被告參與前揭詐欺集團組織，而於110年間所犯之參與犯罪組
    織、加重詐欺取財、洗錢犯行，業經臺灣臺南地方檢察署檢
    察官以110年偵字第15097號提起公訴，於110年10月7日繫屬
    於臺灣臺南地方法院，經該院於110年10月25日以110年度訴
    字第981號判決，就其首次加重詐欺取財犯行論以組織犯罪
    防制條例第3條第1項後段之參與犯罪組織罪，並於同年11月
    26日確定等情，業據被告於本院審理時陳述明確（見本院卷
    第131頁），且有上開判決、臺灣高等法院被告前案紀錄表
    各1份附卷可憑（見本院卷第31至44、135至151頁）。至於
    本案則是於111年8月30日始繫屬本院，有臺灣橋頭地方檢察
    署111年8月30日橋檢和果111偵9990字第1119036289號函1份
    及其上之本院收文戳章在卷可稽（見本院卷第3頁），是本
    案顯非被告參與詐欺集團後，多次加重詐欺案件中最先繫屬
    之法院，為避免重複評價，當無將被告再另論一參與犯罪組
    織罪，而與本案所犯加重詐欺罪從一重論處之餘地，併此敘
    明。
　㈦按洗錢防制法第16條第2項規定：「犯前2條之罪，在偵查或
    審判中自白者，減輕其刑。」，而被告就上開洗錢犯行，已
    於偵查及本院審理中坦承不諱，業如前述，是就其所犯洗錢
    罪部分，原應減輕其刑，然經前述論罪後，就被告上開犯行
    係從一重論以三人以上共同冒用公務員名義詐欺取財罪，並
    未論以洗錢罪，自無上開減輕其刑規定之適用，惟就其此部
    分想像競合輕罪得減刑部分，仍得作為本件量刑審酌事由，
    附此敘明。　
三、本院審酌被告正值青年，竟不思以正途獲取財物，為圖不法
    利益而加入詐欺集團，利用一般民眾欠缺法律專業知識，對
    於司法機關組織分工與案件進行流程未盡熟悉之心理，由詐
    欺集團成員假冒檢警名義詐欺告訴人，由被告擔任取款車手
    ，破壞一般民眾對於公務員職務執行之信賴，並致告訴人受
    有30萬元之損失；犯後雖坦承犯行，惟並未與告訴人達成和
    解，或賠償告訴人所受損害，兼衡其自述國中畢業之教育程
    度，入監前以板金為業，月收入約3至4萬元，未婚，無子女
    ，入監前與父母、哥哥、大嫂同住等一切情狀，量處如主文
    所示之刑。
四、沒收部分：
　㈠未扣案之「臺灣臺北地方法院資金清查申請書」1紙，已行使
    而交付告訴人收受，非屬被告或其共犯所有，爰不予宣告沒
    收之；惟上開偽造之公文書上，偽造之「法務部行政執行署
    台北凍結管制命令執行官印」公印文1枚，既屬偽造之印文
    ，依刑法第219條之規定，不問屬於犯人與否，應宣告沒收
    之。
　㈡被告於偵查及本院準備程序時，均供稱其並未因本案犯行而
    實際獲取報酬（見偵卷第114頁，本院卷第123頁），卷內亦
    無證據證明其確有取得犯罪所得，自無庸予以宣告沒收或追
    徵。
據上論斷，應依刑事訴訟法第273條之1第1項、第299條第1項前
段，判決如主文。
本案經檢察官張家芳提起公訴，檢察官靳隆坤到庭執行職務。
中　　華　　民　　國　　111 　年　　12　　月　　16　　日
                  刑事第五庭    法　官  黃逸寧
以上正本證明與原本無異。
如不服本判決應於收受送達後20日內向本院提出上訴書狀，並應
敘述具體理由；如未敘述上訴理由者，應於上訴期間屆滿後20日
內向本院補提理由書（均須按他造當事人之人數附繕本）「切勿
逕送上級法院」。
中　　華　　民　　國　　111 　年　　12　　月　　16　　日
　　　　　　　　　　　　 　　　 書記官  鄭珓銘
附錄法條：
中華民國刑法第211條
偽造、變造公文書，足以生損害於公眾或他人者，處1年以上7年
以下有期徒刑。
中華民國刑法第216條
行使第210條至第215條之文書者，依偽造、變造文書或登載不實
事項或使登載不實事項之規定處斷。
中華民國刑法第339條之4
犯第339條詐欺罪而有下列情形之一者，處1年以上7年以下有期
徒刑，得併科1百萬元以下罰金：
一、冒用政府機關或公務員名義犯之。
二、三人以上共同犯之。
三、以廣播電視、電子通訊、網際網路或其他媒體等傳播工具，
    對公眾散布而犯之。
前項之未遂犯罰之。
洗錢防制法第14條
有第二條各款所列洗錢行為者，處7年以下有期徒刑，併科新臺
幣5百萬元以下罰金。
前項之未遂犯罰之。
前二項情形，不得科以超過其特定犯罪所定最重本刑之刑。
卷宗名稱對照表：
編號 卷宗名稱 簡稱 1 仁武分局高市警仁分偵字第11071749300號卷 警卷 2 橋頭地檢110年度偵字第14468號卷 偵卷 3 本院111年度審金訴字第277號卷 本院卷